【裁判字號】    89,交上訴,253
【裁判日期】    890614
【裁判案由】    過失致死
【裁判全文】
臺灣高等法院臺南分院刑事判決          八十九年度交上訴字第二五三號     潛
      上  訴  人  臺灣雲林地方法院檢察署檢察官
      被      告  乙  ○  ○
右列上訴人因被告過失致死案件，不服臺灣雲林地方法院八十八年度交訴字第四二號
中華民國八十八年十二月八日第一審判決（起訴案號：臺灣雲林地方法院檢察署八十
八年度偵字第三○八四號），提起上訴，本院判決如左：
      主      文
上訴駁回。
      理      由
一、公訴意旨略以：乙○○為砂石車司機，為從事駕駛業務之人，於民國（下同）八
    十八年五月十三日上午九時五十分許，駕駛ＦＶ－九七三號曳引車，由雲林縣北
    港鎮往虎尾鎮方向，途經雲林縣土庫鎮○○路與中華路交岔口，前端即為彎道，
    應減速慢行，且限速為六十公里，竟疏未注意，減速慢行，並採取必要之安全措
    施，仍貿然駛越該交岔路口，適甲○○駕駛ＲＭ－八六五七號自用小客車，附載
    陳民，自鹿寮往土庫，由南朝北駛經該處，避煞不及，撞及曳引車右側後輪胎，
    致甲○○受傷（未據告訴），陳民因此受有頭部外傷、頸部鈍挫傷，於送醫途中
    不治死亡，因認被告乙○○涉有刑法第二百七十六條第二項業務過失致死罪嫌云
    云。
二、公訴人認被告涉有業務過失致死罪嫌，無非係依被告所辯肇事路段適值綠燈，顯
    非遇紅燈後再行啟動，該砂石車於綠燈之情況下持續前進，時速不可能如被告所
    辯之二十公里，且被告與甲○○所駕駛之車撞擊後，仍往前行進四十二公尺遠，
    甲○○小客車亦彈至距離撞擊點八．九公尺之處，顯見被告當時車速甚快，且駛
    經彎路並未減速慢行，復疏未注意車前狀況，未作停車之準備，為其所憑論據。
    訊據被告堅決否認有過失死致死之犯行，辯稱：當初伊不確定車速若干，然絕未
    超速，伊聽到撞擊聲後即踩煞車，越過肇事地點之紅綠燈約三、四十公尺始發現
    甲○○躺在地上，伊乃將車停在肇事地點前方約四十公尺處，當時係甲○○闖紅
    燈，以及撞及伊曳引車尾部等語。
三、按犯罪事實應依證據認定之，無證據不得推定其犯罪事實，刑事訴訟法第一百五
    十四條定有明文。又被告之所辯縱不足採，若無其他積極證據，亦不得執此為其
    有罪之認定，最高法院三十年上字第一八三一號判例可資參照。
四、經查：
(一)本件肇事地點為交岔路口，屬郊外道路，該路段時速限制六十公里，有交通事故
    調查報告表之記載在卷足參。而被告當時所駕駛曳引車係空車，車重仍高達十八
    公噸，且被告於被撞後，立即踩煞車，惟仍於距撞擊點四十二公尺處始行停車，
    已據被告供明在卷，並有道路交通事故調查報告表所附現場圖足按，本院衡以被
    告所駕曳引車車體甚重，體積龐大，若案發前高速行駛，踩煞車後，理應產生煞
    車痕跡，然本件肇事地點未遺留煞車痕跡，有上開調查報告表所附現場圖之記載
    足參，復經現場處理之警員鄭安珂於原審法院到庭結稱屬實（見一審卷第十七頁
    反面）。由前開被告於撞擊點後四十二公尺始行停住曳引車，且現場未遺留煞車
    痕情形下，顯然案發前被告並未高速行駛。何況劉安雄所駕駛之自小客車係以車
    頭撞擊被告曳引車之右側後輪，亦有現場照片在卷足憑，並經警員鄭宏珂證述在
    卷。至於劉安雄之自小客車撞擊曳引車右後輪往旁邊彈出八˙九公尺，固有上開
    調查報告表足憑，然依物理學原理，於撞擊之物體在高速衝撞下，不論被撞擊物
    體處於動作中或者靜止狀態，撞擊物體恆因重量較輕而彈開，應可斷言，殊難僅
    憑甲○○之自小客車被彈出八˙九公尺，遽認被告案發時高速行駛。
(二)原審法院為求慎重起見，特別在上午九點四十分肇事時間，至現場履勘肇事路段
    車速狀況，經以測速器連續測得七台大貨車（含連結車一台）途經該處平均時速
    ，為三十三˙四公里，又統計該路段自上午十時至十時十分，約有二十輛車通過
    該交岔路口，且該交岔路口前一段距離，有一處大彎路等情，有勘驗筆錄在卷足
    考（見一審卷第四十二頁、第四十三頁），核與警員鄭宏珂證稱：該路段上午十
    點車流量大，越過彎路至直行處始能看見該交岔路口之紅綠燈，彎路前不可能看
    見紅綠燈，行駛於該彎路內線道之車輛均會壓到外線道，且與對向車道間沒有分
    向島，車速不可能過快等語（見一審卷第三十頁）。既然該處平均車速僅有三十
    三˙四公里，車流量又多，兼以彎路，被告顯難在未通過彎路前即看得見綠燈，
    而加快速度，何況被告行經彎路亦經減速，自難遽認被告於案發時未在彎路減速
    ，而造成本件車禍。
(三)依上開現場圖及現場照片顯示，甲○○所駕駛之自小客車，係駛入對向車道位置
    撞擊被告之曳引車右側後輪，此觀現場圖所載該自小客車之刮地痕係從對向車道
    中間延伸至被告遵行之車道，長八˙九公尺，並經警員鄭宏珂證述明確。本院另
    參諸甲○○駕駛之自小客車，車頭明顯凹陷，尤其在車頭之左側，凹陷猶比右側
    嚴重，惟被告之曳引車車頭毫髮無傷，有雙車輛方彩色照片可證，足認甲○○當
    時係由南往北行駛正擬左轉往北港方向始會撞及被告之曳引車右側後輪。甲○○
    雖指稱：伊趁綠燈通過，未喝酒，當時擬右轉載死者至彰化就醫，由於被告行駛
    過快，車頭右前側乃撞及伊之自小客車車頭，碰撞時有踩煞車，不知道何以現場
    有刮地痕云云，但經核與上開所述之車禍現場遺留客觀證據不合，且甲○○於肇
    事後在北港媽祖醫院作血液酒精濃度測試顯示，八毫克每百公撮，有該檢驗單在
    卷足稽（見一審卷第三十三頁），顯然甲○○酒後駕車。又甲○○證稱：伊於案
    發當時右轉，直行之綠燈與右轉之綠燈同時亮起云云，然經處理警員鄭安珂實地
    調查證實二個綠燈不可能同時亮起等語，故甲○○上開主張，顯非可採。何況甲
    ○○於案發後警訊中已供稱：伊不知車禍如何發生等語，惟於原審法院竟為上開
    不實之供述，顯見其有意規避刑責，故案發時應係甲○○闖紅燈以致肇事，此部
    分應移由地檢署另行偵辦。
(四)至公訴人另指訴被告未注意車前狀況一節，查被告駕駛之曳引車，車長十二˙五
    公尺，有上開道路交通事故調查報告表足按，而撞擊點既在被告之曳引車輛右後
    側輪胎，顯然該撞擊點離駕駛座甚遠，此觀卷附之該車照片即明。本件既由甲○
    ○自小客車撞擊被告之曳引車後輪，顯然該車禍與被告是否注意車前狀況不具關
    聯性，縱令被告注意車前狀況，以被告車身甚長，甲○○自小客車自右後方撞擊
    被告所駕曳引車，根本無從加以注意。復依上開調查報告表所示，被告當時車輛
    跨越在內外線道間，被告之車速既不可能超過四十公里時速，且劉安雄之自小客
    車經撞擊後往旁彈出八˙九公尺，車體前半段嚴重毀壞，故甲○○當時車速甚快
    ，應可斷定，且撞擊點，又在甲○○遵行車道之對向車道即交岔路口中央，是無
    論被告當時行駛於內側車道或外側車道，均難逃甲○○從曳引車右後側撞擊，故
    被告過失與本件車禍顯無相當因果關係。臺灣省嘉雲地區車輛行車事故鑑定委員
    會函文亦認：「本件應以何者闖紅燈，何者為肇事原因」，有該委員會函文在卷
    足按（見一審卷第二十二頁），亦認為被告在跨越二車道間行駛，並非肇事原因
    ，併此敘明。
(五)綜上所述，被告就本件車禍顯無過失可言；此外，復查無其他積極證據足認被告
    有何過失犯行，故被告被訴業務過失致死罪嫌，應屬不能證明。
五、原審基此理由所為被告無罪判決，本院經核其認事用法，並無不當。檢察官上訴
    意旨，仍執陳詞，指摘原判決不當，為無理由，應予駁回。
六、據上論斷，應依刑事訴訟法第三百六十八條，判決如主文。
本案經檢察官劉欽銘到庭執行職務。
中  華  民  國      八十  九      年      六      月      十  四      日
                                臺灣高等法院臺南分院刑事第五庭
                                    審判長法官  茆    臺    雲
                                          法官  李    文    福
                                          法官  蔡    長    林
右正本證明與原本無異。
如不服本判決，應於判決送達後十日內向本院提出上訴狀，其未敘述理由者並應於提
出上訴狀後十日內向本院補提理由書（應附繕本）。
                                    法院書記官  李    培    薇
中  華  民  國      八  十  九      年      六      月      十  五      日


司法院資訊處製作；財團法人民間司法改革基金會備份。
